臺灣臺中地方法院刑事判決
110年度易字第941號
公  訴  人  臺灣臺中地方檢察署檢察官
被      告  謝承翰


選任辯護人  林思瑜律師
上列被告因詐欺案件，經檢察官提起公訴（110年度偵字第8062
號），本院判決如下：
    主    文
謝承翰犯詐欺取財罪，處有期徒刑陸月，如易科罰金，以新臺幣
壹仟元折算壹日，未扣案之犯罪所得新臺幣伍拾伍萬元沒收，於
全部或一部不能沒收或不宜執行沒收時，追徵其價額；又犯詐欺
取財罪，處有期徒刑伍月，如易科罰金，以新臺幣壹仟元折算壹
日，未扣案之犯罪所得新臺幣肆拾萬元沒收，於全部或一部不能
沒收或不宜執行沒收時，追徵其價額。應執行有期徒刑拾月，如
易科罰金，以新臺幣壹仟元折算壹日，沒收部分併執行之。
    犯 罪 事 實
一、謝承翰於民國109年4月間起，與林昱軒交往成為同性伴侶關
    係，詎其竟分別為下列行為：
(一)謝承翰明知其親人並未駕車與駕駛Mercedes-Benz（下稱賓
    士）廠牌車輛之人發生交通事故而需支付高額賠償金，竟意
    圖為自己不法之所有，於109年7月6日至同年7月11日間，陸
    續以通訊軟體LINE及電話聯絡之方式向林煜軒佯稱：伊舅舅
    酒後駕駛伊向朋友借的馬自達廠牌自用小客車闖紅燈，與他
    人所駕賓士廠牌E200型號之小客車發生車禍，需賠償馬自達
    廠牌車輛之修理費新臺幣（下同）12萬元，及賠償賓士廠牌
    車輛之駕駛人50萬元，但伊手頭僅有5萬元，伊父母至伊舅
    舅處商談後，對方同意降低2萬元，故總共還需要55萬元云
    云（下稱Ａ事由），向林煜軒借款55萬元，並出示不明車輛
    右側車身遭撞擊凹陷之照片以取信於林煜軒，致林煜軒陷於
    錯誤，而於同年7月8日先匯款7萬元至謝承翰之中國信託商
    業銀行帳號000000000000號帳戶（下稱本案帳戶）內，再於
    同年7月11日，在謝承翰位於南投縣○○市○○路000巷00弄0號
    住處前之停車場，交付48萬元予謝承翰。
(二)謝承翰明知其舅祖母胡簡麗雲（即表舅胡正宏之母）於109
    年7月12日過世後，於同年7月18日即已火葬，並將骨灰罈安
    放於納骨塔，胡簡麗雲之配偶及子女亦未積欠殯葬業者喪葬
    費用，竟意圖為自己不法之所有，先以不詳方式製作如附表
    所示其與自稱其母之人不實對話內容之通訊軟體對話紀錄截
    圖，再於同年8月9日，以通訊軟體LINE傳送上開不實對話內
    容之截圖予林煜軒，表示其母要求其籌錢支付其「外婆」之
    喪葬費用，並以LINE及電話聯絡向林煜軒佯稱：伊知道自己
    能力不夠，但因伊母親要求伊籌錢，伊會幫忙伊「外公」他
    們家最後一次云云（下稱Ｂ事由），向林煜軒借款40萬元，
    致林煜軒陷於錯誤，同意籌款借予謝承翰，而於同年8月22
    日，在南投縣某餐廳，交付40萬元予謝承翰。　　
二、案經林煜軒訴由臺灣臺中地方檢察署檢察官偵查起訴。
    理    由
一、按被告以外之人於審判外之言詞或書面陳述，除法律有規定
     者，不得作為證據，刑事訴訟法第159條第1項固有明文。
    惟被告以外之人於審判外之陳述，雖不符刑事訴訟法第159
    條之1至之4之規定，而經當事人於審判程序同意作為證據，
    法院審酌該言詞陳述或書面陳述作成時之情況，認為適當者
    ，亦得為證據；當事人、代理人或辯護人於法院調查證據時
    ，知有第159條第1項不得為證據之情形，而未於言詞辯論終
    結前聲明異議者，視為有前項之同意，同法第159條之5亦定
    有明文。查本案後引具有傳聞性質之證人證述及書面證據資
    料，均為被告以外之人審判外之陳述而屬傳聞證據，公訴人
    及被告、辯護人於本院準備程序、審理時對於上開具傳聞性
    質之證人證述及其他證據資料之證據能力，均未表示意見（
    見本院卷第67、85頁），且於言詞辯論終結前亦未聲明異議
    。本院審酌相關證人證述及其他證據資料作成時之情況，核
    無違法取證或其他瑕疵，認為以之作為證據為適當，上開具
    傳聞性質之證人證述及相關證據資料，自得做為證據。
二、訊據被告謝承翰固坦承伊於前揭時間有與告訴人林煜軒交往
    ，並曾向告訴人表示前開Ａ、Ｂ事由，而分別向告訴人取得55
    萬元、40萬元之事實不諱，惟矢口否認有何詐欺取財犯行。
    辯稱：我向告訴人講只是希望他可以給我安慰，但我沒有預
    料告訴人會給我錢，我認為告訴人給我的錢是贈與，不用歸
    還，我向告訴人講的「舅舅」是指胡正宏、「外婆」是胡正
    宏的母親胡簡麗雲，我是聽胡正宏說他有闖紅燈，才轉述胡
    正宏講的訊息，我幫我舅舅與車禍的對方談和解，沒有任何
    單據，我將48萬元交與對方沒有任何和解書或收據，對方的
    車號我也忘記了，我舅舅與對方簽的和解書我舅舅弄不見了
    云云。辯護人為被告辯護意旨則以：胡正宏車禍之後續事宜
    係由被告處理，被告向告訴人陳述之修車及發生車禍等節為
    真實；因被告親人過世，需要支付喪葬費，被告基於親情想
    要協助，又因經濟能力有限深感壓力，因此向告訴人傾訴。
    被告與告訴人交往期間感情甚篤，被告會對告訴人提到生活
    上及原生家庭帶來之煩惱，被告向告訴人傾訴前開事由，本
    意均僅係希望告訴人給予心靈上之安慰，未預料亦未主動要
    求告訴人給付金錢，係告訴人主動表示願意替被告解決，被
    告也是把錢拿去付喪葬費，難認被告行為當時有對告訴人施
    以詐術或主觀上有詐欺之故意等語。經查：
(一)被告於109年4月間起與告訴人交往成為同性伴侶關係，並曾
    於同年7月6日，向告訴人陳述前開Ａ事由，並傳送不詳車損
    照片予告訴人，而經告訴人於同年7月8日先匯款7萬元至本
    案帳戶內，再於同年7月11日，在被告住處前之停車場，交
    付48萬元予被告；又於同年8月9日，傳送如附表所示對話內
    容之截圖予告訴人，向告訴人陳述前開Ｂ事由，嗣經告訴人
    於同年8月22日，在南投縣某餐廳，交付40萬元予被告等事
    實，業據被告於偵訊及本院審理時坦承不諱（見他字卷第62
    頁、本院卷第65、67、172、312頁），並經證人即告訴人林
    煜軒於偵訊及本院審理時證述綦詳（見他字卷第62至63頁、
    本院卷第131至145頁），復有被告與告訴人間於109年7月6
    日至同年7月11日、109年8月9日至同年8月22日之通訊軟體L
    INE對話紀錄截圖、文字檔（見他字卷第23至29、39至41、1
    69至176頁）、如附表所示內容之對話紀錄截圖、文字檔（
    見他字卷第37、177至178頁）、告訴人之存摺內頁翻拍照片
    、交易明細在卷可稽（見他字卷第75至77頁），堪先認定。
(二)前開被告向告訴人陳述之Ａ、Ｂ事由及如附表所示對話紀錄之
    內容均係虛偽不實乙節，有下列證據可證：
　⒈證人即被告之表舅胡正宏於偵訊時證稱：我於109年7月初發
    生車禍，我是開向被告借的車子，我開的車是白色賓士車，
    被告說該車是他的，對方的車是白色馬自達，我開的車車頭
    撞到對方車子後車尾，對方從旁邊出來，我追撞對方車後面
    ，該處沒有紅綠燈，車禍當天約定以20萬元與對方和解，和
    解書是我用車上的空白紙跟筆當場簽的，後來我都交給被告
    ，我向被告表示看他車子修理要多少錢我再給他，他說修配
    廠是他朋友開的，不用馬上給，後來因為我母親過世，我就
    沒跟被告處理；我母親過世的喪葬費都是我出的等語（見他
    字卷第187至188頁）；於本院審理時證稱：我於109年7月間
    向被告借車使用，是借用被告的白色賓士車，車子是被告的
    ，於7月初發生車禍，我從後面追撞對方車輛，對方後車尾
    受損，車禍地點沒有紅燈，我有聯絡被告過來，被告有到現
    場，當天是以20萬元與對方和解，當天我與對方簽和解書，
    車禍後續賠償是交給被告處理，我有問過被告，被告說他那
    邊有錢，他可以先處理，被告沒有要我還他錢，也沒有因為
    上開車禍拿48萬元給我；我的母親胡簡麗雲於109年7月12日
    過世，喪葬費用都是我支出，我母親遺產有房子、車子、存
    款，現金有10幾萬元，遺產足以支付喪葬費，被告有問我大
    概要出多少錢，我跟他說沒有辦法估算，被告就主動說他要
    幫忙出40萬元，我沒有要求被告支付40萬元，也沒有要求被
    告母親或其他親朋好友幫忙支付喪葬費用，我母親是火葬，
    骨灰罈放在廟裡，109年7月18日家祭及公祭儀式當天就進廟
    入塔，入塔後於7月間就將喪葬費用付給葬儀社，沒有欠錢
    或付不出錢而請禮儀社代墊之情形，我付完喪葬費用後，被
    告有主動給我40萬元，就只有這筆，他說他有錢，被告於我
    母親出殯那天有到場，應該知道我母親是火葬等語（見本院
    卷第146至164頁）。
  ⒉證人即被告之母胡婉琳於偵訊時證稱：我有聽說被告要幫忙
    出我舅媽過世的喪葬費，因為我舅媽以前有帶過他，我沒有
    出，我對如附表所示LINE對話紀錄沒有什麼印象；胡正宏於
    109年間有發生車禍，賠償費用誰出的我不清楚，金額我也
    不清楚等語（見他字卷第110頁）。
　⒊依上開證人胡正宏之證述可知，其固曾於109年7月初與他人
    發生車禍，惟其於發生事故時所駕為向被告商借之賓士車，
    車禍對方則為馬自達廠牌車輛，雙方並當場以20萬元達成和
    解及簽立和解書，又事故地點並無紅綠燈，其並無闖紅燈之
    情形，被告事後亦未交予其48萬元，且因被告於胡正宏車禍
    後即到場協助處理，對於上開實際車禍情節自應知之甚詳；
    又證人胡婉琳既否認知悉胡正宏車禍之賠償金額，顯然亦無
    與被告之父出面協調降低車禍賠償金額2萬元之情形，上開
    證人胡正宏、胡婉琳所述情節均與被告向告訴人陳述之Ａ事
    由大相逕庭，顯見前開Ａ事由均係被告所虛構。又證人胡正
    宏之母胡簡麗雲固於109年7月12日過世，此並有胡簡麗雲之
    訃聞1份在卷可參（見他字卷第67頁），惟胡簡麗雲於同年7
    月18日家祭及公祭後即已火葬、入塔，並非使用土葬，且被
    告有於家祭、公祭儀式時到場，應知悉胡簡麗雲是火葬，又
    胡正宏於同年7月間即已付清喪葬費用，並未積欠殯葬業者
    費用，亦未要求被告母親或其他親朋好友幫忙支付喪葬費用
    ，證人胡婉琳亦表示對如附表所示對話內容沒有印象，且係
    被告主動要求協助支付胡簡麗雲之喪葬費用，由此均可見如
    附表所示之對話紀錄顯係被告以不詳方式製作之不實對話內
    容，被告向告訴人陳述之Ｂ事由亦屬虛偽不實。　　
  ⒋另被告自承本案帳戶為其所使用之帳戶，並無其他帳戶等語
    （見本院卷第310頁），而觀諸被告本案帳戶之存款交易明
    細所示（見他字卷第153至163頁、本院卷第235至275頁），
    被告於109年7月初至7月中旬之存款餘額約為39萬餘元至48
    萬餘元不等，顯與被告向告訴人陳述Ａ事由時所稱伊當時財
    力僅足以支付5萬元修車費云云不符；且告訴人於109年7月8
    日轉帳7萬元至本案帳戶後，被告並未將該7萬元領出或轉帳
    至他人帳戶，本案帳戶於109年7月8日至同年7月中旬之間，
    除固定轉帳7,800元至合作金庫商業銀行帳號000000000000
    號之不詳帳戶外，僅於同年7月10日提領3,000元現金，其餘
    支出則為多筆消費扣款，如109年7月9日支出27,200元為「
    金瑞西銀樓Ｖ扣款」、同年7月10日支出12,420元為「美國郵
    寄兵美式Ｖ扣款」、同年7月15日支出28,500元、5,900元為
    「新光三越百貨台Ｖ扣款」等，反而於同年7月16日、18日、
    19日分別存入15萬元、12萬元、9萬9千元之現金至本案帳戶
    內，其後則未見有提領或轉帳48萬元之情形，足認被告以Ａ
    理由向告訴人取得之7萬元、48萬元，並非如其向告訴人所
    稱係交與其友人支付修車費用，及交與胡正宏支付車禍賠償
    金額。又本案帳戶於109年8月初至8月21日間之存款餘額則
    約為80萬餘元至95萬餘元，亦與被告向告訴人陳述Ｂ事由時
    所稱伊當時財力不足以支付伊母親要求伊支出之40萬元喪葬
    費用云云不符；且被告於109年8月22日即以現金存款方式，
    將40萬元存入本案帳戶，其後至同年9月30日間，未見有提
    領或轉帳40萬元之情形，顯然被告亦未如其向告訴人所稱有
    將告訴人所交付之40萬元交予被告之母或胡正宏，其向告訴
    人詐取之款項均係存入其所使用之本案帳戶內或供己花用無
    訛。由此益徵被告向告訴人陳述之Ａ、Ｂ事由均係為向告訴人
    詐取財物所虛構之不實事項。　　
(三)被告及辯護人辯護意旨雖以被告向告訴人陳訴前開事由，本
    意均僅係尋求告訴人安慰，並未主動要求告訴人給付金錢，
    而係告訴人主動表示願意替被告處理云云，否認詐欺犯行。
    惟按刑法第339條第1項詐欺罪之成立，以意圖為自己或第三
    人不法所有，以詐術使人將本人或第三人之物交付為要件。
    故加害者如有不法取得財物之意思，實施詐欺行為，被害者
    因此行為陷於錯誤而為財產上之處分，受其損害，即應構成
    該罪（最高法院80年度台非字第301號判決意旨參照）。查
    被告乃以通訊軟體LINE及電話與告訴人聯絡，以前開Ａ、Ｂ事
    由向告訴人借款，表示需款孔急之情，告訴人基於其與被告
    間之情誼，始同意借款予被告等情，業據證人即告訴人於本
    院審理時結證綦詳（本院卷第131至145頁）。且依卷附被告
    與告訴人間於109年7月6日至同年7月11日、109年8月9日至
    同年8月22日之通訊軟體LINE對話紀錄內容可知（見他字卷
    第23至29、39至41、169至176頁），被告係主動向告訴人陳
    述前開Ａ、Ｂ事由，而前開Ａ、Ｂ事由之內容均係虛偽不實，且
    被告於109年7月、8月間仍有相當資力乙節，業如前述，若
    被告無向告訴人不法取得財物之意，何須故意偽稱資力不足
    ，並向告訴人陳述前開不實之Ａ、Ｂ事由。況參以上開LINE對
    話紀錄內容，被告向告訴人陳述前開不實之Ａ、Ｂ事由後，復
    一再表示伊資力不足以支付全部費用，尚需要多少金額云云
    ，且於告訴人陷於錯誤而同意給付金錢後，又分別向告訴人
    表示「我欠你好多..（告訴人答：沒事。）對不起。（告訴
    人答：你又跑不掉。）是不會啦，除非吵到分了」、「對你
    真的感到很抱歉..」、「這樣你湊得出來嗎..」、「那我晚
    上找你拿可以嗎？他們一直嘰嘰掰掰，也不知道在催什麼」
    等語，可見被告確有向告訴人索取金錢，復急於向告訴人取
    得所詐款項之情形。綜上足認被告係基於不法所有之意圖，
    向告訴人陳述前開不實之Ａ、Ｂ事由，以向告訴人索取金錢，
    被告辯稱伊並無詐欺之意云云，無非事後卸責之詞，不足採
    信。
(四)綜上所述，被告所辯，均無足採。本案事證明確，被告犯行
    ，均堪認定，應予依法論科。
三、核被告犯罪事實欄㈠、㈡部分所為，均係犯刑法第339條第1
    項之詐欺取財罪。被告犯罪事實欄㈠部分先後向告訴人詐得
    7萬元、48萬元之行為，乃於密接之時間，以同一不實事由
    ，出於同一詐欺取財之目的所為，依一般社會健全觀念，在
    時間差距上，難以強行分開，應視為數個舉動之接續施行，
    合為包括之一行為予以評價，屬接續犯之包括一罪。被告犯
    罪事實欄㈠、㈡部分犯行，時間間隔約1個月，且係以不同之
    事由向告訴人詐取財物，2次犯行明顯有別，顯係基於各別
    犯意所為，行為互殊，為獨立之二行為，應予分論併罰；公
    訴意旨認應論以接續之一行為（見本院卷第65頁），容有誤
    會，應予更正。爰審酌被告正值青年，與告訴人原為交往之
    同性伴侶關係，不知循正當途徑獲取財物，竟利用其與告訴
    人間之情誼，以前開不實之Ａ、Ｂ事由詐騙告訴人，分別向告
    訴人詐得55萬元、40萬元，考量被告犯罪動機、手段、與告
    訴人之關係、告訴人所受損害、被告自稱之教育程度及生活
    狀況（參見本院卷第311頁），及被告犯後未坦承犯行，亦
    未賠償告訴人所受損害，未見有何悔意之態度等一切情狀，
    分別量處如主文所示之刑，並均諭知易科罰金之折算標準；
    另審酌本案被告所犯2罪犯罪手段相仿、被害人相同，犯罪
    時間相隔約1個月，依被告反映出之人格特性、犯罪情節、
    侵害法益，及責任非難程度等節，依限制加重原則，定如主
    文所示之應執行之刑。 
四、被告犯罪事實欄㈠、㈡所示犯行，分別向告訴人詐得之55萬
    元、40萬元，為被告本案犯罪之犯罪所得，且均未實際合法
    發還告訴人，應分別依刑法第38條之1第1項前段、第3項之
    規定宣告沒收，且於全部或一部不能沒收或不宜執行沒收時
    ，追徵其價額。 
據上論斷，應依刑事訴訟法第299條第1項前段，刑法第339條第1
項、第41條第1項前段、第8項、第51條第5款、刑法第38條之1第
1項前段、第3項，刑法施行法第1條之1第1項，判決如主文。
本案經檢察官何昌翰提起公訴，檢察官賴謝銓到庭執行職務。
中　　華　　民　　國　　111 　年　　3 　　月　　14　　日
                  刑事第十三庭 審判長 法  官  李宜娟
　　　　　　　　　                    法  官  洪瑞隆
　　　　　　　　　                    法  官  陳怡秀
以上正本證明與原本無異。
如不服本判決應於收受送達後20日內向本院提出上訴書狀，並應
敘述具體理由；其未敘述上訴之理由者，應於上訴期間屆滿後20
日內向本院補提理由書（均須按他造當事人之人數附繕本）「切
勿逕送上級法院」。
告訴人或被害人如不服判決，應備理由具狀向檢察官請求上訴，
上訴期間之計算，以檢察官收受判決正本之日起算。
                                      書記官  黃于容
中　　華　　民　　國　　111 　年　　3 　　月　　14　　日
附錄論罪科刑法條：
刑法第339條：
意圖為自己或第三人不法之所有，以詐術使人將本人或第三人之
物交付者，處5年以下有期徒刑、拘役或科或併科50萬元以下罰
金。
以前項方法得財產上不法之利益或使第三人得之者，亦同。
前2項之未遂犯罰之。
附表：
 陳述者                陳 述 內 容 不詳之人 兒子 謝承翰 怎麼樣 不詳之人 外公在旁邊？ 謝承翰 在啊。怎麼了 不詳之人 好，那我用打字的好了。你外婆不是上個月過世嗎，款項是禮儀社先代墊的，因為是你外公的朋友，約好就是這個月要還這樣。 謝承翰 這個我知道啊，你們上次在講我有聽到。啊重點怎麼了 不詳之人 重點，那筆款項外公他們拿不出來，所以他在問我們能不能幫他，你爸那邊不可能，因為你爸很不喜歡你舅舅他們，我也不知道要找誰幫忙。 謝承翰 ....有錢裝潢沒錢弄那個。什麼事都找我們，好康的都沒有。壞事倒是一大堆^-^不是啊，你跟我講這個，我是要怎麼處理。應該很多錢吧.. 不詳之人 你外婆因為是用埋的，有買墓地，所以費用比較高。他們那邊的親戚當時白包收沒幾包，所以也沒多少錢。全部的費用，算一算還差40。 謝承翰 我以為那個不用錢...幹，啊我拿給你的那些錢勒 不詳之人 你的那些錢，我已經算進去了，已經扣掉了。 謝承翰 所以總金額還差40...？你要我去哪生這些錢出來。就算去借好了，我也還不出來，外公邊要還更不可能。 不詳之人 我知道，因為只有我們跟外公比較親，外婆那邊的都沒人要理。我也不知道該怎麼辦，所以我才跟你說，你能幫媽媽想辦法嗎？ 謝承翰 ....要我怎樣幫啦..真的破事一大堆。事情一直來。我都快煩死了。我想想辦法吧.